【裁判字號】    91,簡上,88
【裁判日期】    920403
【裁判案由】    勞動基準法
【裁判全文】
臺灣板橋地方法院刑事判決                          九十一年度簡上字第八八號
    上  訴  人  臺灣板橋地方法院檢察署檢察官
    被      告  乙○○
右列上訴人因被告違反勞動基準法案件，不服本院板橋簡易庭九十一年二月二十五日
九十一年度板簡字第三０六號第一審判決（聲請簡易判決處刑案號：九十一年度偵字
第一八三八六號），提起上訴，本院管轄之第二審合議庭判決如左：
    主  文
原判決撤銷。
本件免訴。
    理  由
一、公訴人聲請簡易判決處刑意旨略以：被告乙○○係設於台北縣永和市○○路○段
    一六六號「嘉軒護膚美容名店」負責人，明知未取得主管機關核淮，不得使女工
    於午後十時至翌晨六時之時間內工作，竟違反上開規定，自九十年六月一日起僱
    用女子李秋蓮、黃麗華，於每日午後十時起至翌日六時止在上址工作，嗣於九十
    年六月二十三日凌晨一時許，在上址當場為警查獲。因認被告涉有違反勞動基準
    法第四十九條第一項前段規定，應論以同法第七十七條規定之罪云云。
二、按犯罪後之法律已廢止其刑罰者，應諭知免訴之判決，刑事訴訟法第三百零二條
    第四款定有明文。查：九十一年十二月二十五日修正前之勞動基準法第四十九條
    固規定：「女工不得於午後十時至翌晨六時之時間內工作。但經取得工會或勞工
    同意，並實施晝夜三班制，安全衛生設施完善及備有女工宿舍，或有交通工具接
    送，且有左列情形之一，經主管機關核准者，不在此限：一因不能控制及預見之
    非循環性緊急事故，干擾該事業之正常工作時間者。二生產原料或材料易於敗壞
    ，為免於損失必須於夜間工作者。三擔任管理技術之主管職務者。四遇有國家緊
    急事故或為國家經濟重大利益所需要，徵得有關勞雇團體之同意，並經中央主管
    機關核准者。五運輸、倉儲及通信業經中央主管機關核定者。六衛生福利及公用
    事業，不需從事體力勞動者。前項但書於妊娠或哺乳期間之女工不適用之。第一
    項第一款情形，如因情勢緊急，不及報經主管機關核准者，得逕先命於午後十時
    至翌晨六時之時間內從事工作，於翌日午前補報。主管機關對於前項補報，認與
    規定不合，應責令補給相當之休息，並加倍發給該時間內工作之工資。」；且依
    修正前同法第七十七條規定：「違反第四十九條規定者，處六月以下有期徒刑、
    拘役或科或併科二萬元以下罰金。」。惟被告為上開行為後，勞動基準法已於九
    十一年十二月二十五日修正公布，並自同年月二十七日生效，依新修正之勞動基
    準法第四十九條規定：「雇主不得使女工於午後十時至翌晨六時之時間內工作。
    但雇主經工會同意，如事業單位無工會者，經勞資會議同意後，且符合下列各款
    規定者，不在此限：一提供必要之安全衛生設施。二無大眾運輸工具可資運用時
    ，提供交通工具或安排女工宿舍。前項第一款所稱必要之安全衛生設施，其標準
    由中央主管機關定之。但雇主與勞工約定之安全衛生設施優於本法者，從其約定
    。女工因健康或其他正當理由，不能於午後十時至翌晨六時之時間內工作者，雇
    主不得強制其工作。第一項規定，於因天災、事變或突發事件，雇主必須使女工
    於午後十時至翌晨六時之時間內工作時，不適用之。第一項但書及前項規定，於
    妊娠或哺乳期間之女工，不適用之。」；再同條例第七十九條規定：「有違反第
    四十九條第一項之行為者，處二千元以上二萬元以下罰鍰」。是依新修正之勞動
    基準法第七十九條規定，對於雇主違反未經工會或勞資會議同意，且符合勞動基
    準法第四十九條第一項所定法定條件下，使女工於午後十時至翌晨六時之時間內
    工作之規定，已由修正前同法第七十七條所定之處六月以下有期徒刑、拘役或科
    或併科二萬元以下罰金之刑罰，移列並修改為同法第七十九條科處二千元以上二
    萬元以下罰鍰之行政罰，而廢止刑罰之規定。
三、本件原審於上開勞動基準法修正公布施行前，以被告之自白、證人即當場查獲之
    女工李秋蓮、黃麗華之證詞、現場紀錄表、相片六張等證據，認被告罪證明確，
    依修正前勞動基準法第七十七條規定，予以論罪科刑，固非無見。惟被告違反勞
    動基準法第四十九條第一項規定之行為，因修正後勞動基準法第七十九條已廢止
    刑罰規定，揆諸前揭說明，應諭知被告免訴之判決。檢察官上訴意旨以原審疏未
    論及被告尚自九十年九月二十九日至同年月三十日止雇用女工甲○○於每日午後
    十時起至翌日六時止工作，有連續違反勞動基準法第四十九條第一項規定之情事
    云云，雖無理由，惟原審不及適用修正後公布之勞動基準法，對被告為有罪判決
    之諭知，尚有未合，應由本院管轄之第二審合議庭將原判決撤銷改判，並不經言
    詞辯論而逕為免訴之諭知。
四、末按第一審法院依被告在偵查中之自白或其他現存證據，已足以認定犯罪者，得
    因檢察官之聲請，不經通常審判程序，逕以簡易判決處刑。但必要時，應於處刑
    前訊問被告。前項案件檢察官依通常程序起訴。經法院訊問被告，認應宜以簡易
    判決處刑者，得不經通常程序，逕以簡易判決處刑。依前二項判決所科之刑以宣
    告緩刑、得易科罰金之有期徒刑及拘役或罰金為限。檢察官聲請以簡易判決處刑
    之案件，經法院認為有第四百五十一條之一第四項但書第三款所列之認為應為無
    罪、免訴、不受理或管轄錯誤判決之諭知者，應適用通常程序審判之。刑事訴訟
    法第四百四十九條、第四百五十二條定有明文。本件原審判決後，被告被訴違反
    修正前勞動基準法第七十七條之罪，業經廢止刑罰規定，原審不及以被告犯罪後
    之法律已廢止刑罰，應為免訴判決之諭知，致未適用通常程序審理，而誤用簡易
    判決處刑，其所踐行之簡易處刑程序違背法令，抵觸憲法第八條第一項揭示「非
    由法院依法定程序不得審問處罰」之正當法律程序原則，並有損及憲法第十六條
    所保障當事人之訴訟權，其簡易處刑程序存有瑕疵，為保障當事人之審級利益，
    本院合議庭依通常訴訟程序審判後，撤銷原審判決，以第一審法院之地位，為第
    一審判決，當事人如不服本判決，就該部分仍得於法定期間內，向管轄第二審法
    院提起上訴。
據上論斷，應依刑事訴訟法四百五十五條之一第一項、第三項、第三百六十九條第一
項前段、第三百六十四條、第三百零二條第四款、第三百零七條，判決如主文。
中      華      民      國      九十二      年      四      月    三    日
                              臺灣板橋地方法院刑事第二庭
                                    審判長法  官  古秋菊
                                          法  官  張宏節
                                          法  官  崔玲琦
右正本證明與原本無異
如不服本判決，應於判決送達後十日內向本院提出上訴狀（應附繕本），上訴於臺灣
高等法院。
                                          書記官  蕭詩穎
中      華      民      國      九十二      年      四      月    四    日


司法院資訊處製作；財團法人民間司法改革基金會備份。
